【裁判字號】    99,易,62
【裁判日期】    990324
【裁判案由】    竊盜
【裁判全文】
臺灣屏東地方法院刑事判決                99年度易字第62號
公  訴  人  臺灣屏東地方法院檢察署檢察官
被      告  丙○○
            甲○○
            乙○○
上列被告等因竊盜案件，經檢察官提起公訴（98年度偵字第2946
號），本院判決如下：
    主  文
丙○○、甲○○、乙○○均無罪。
    理  由
一、公訴意旨略以：緣協裕興營造有限公司（下稱協裕興公司）
    於民國98年2 月間向交通部公路總局第三區養護工程處承包
    「台24線31K+320~31K+500 間97年7 月17~19 日卡玫基及鳳
    凰颱風災害復健工程」（下稱本工程），並將該工程中之剩
    餘土方處理工程，交由被告丙○○處理。詎被告丙○○、甲○○、乙○○均明知本工程所產生之剩餘土石，係交通部公
    路總局第三區養護工程處及協裕興公司管領之自然資源，依
    工程合約規定，僅能載運至屏東縣鹽埔鄉豊圳土石方資源堆
    置處理場（下稱豊圳土資場），不得私自外運變賣，竟共同
    基於意圖為自己不法所有之犯意聯絡，由被告丙○○於98年
    4 月13日在本工程工地僱用不知情之挖土機司機挖取土石，
    再由被告甲○○、乙○○分別駕駛車牌號碼345-JG號、377-
    JG號營業貨運曳引車，載運土石至高雄市小港區紅毛港販售
    牟利，合計竊取砂石之數量約30.5立方公尺，因認被告丙○○、甲○○、乙○○均涉犯刑法第321 條第1 項第4 款之結
    夥三人以上竊盜罪嫌云云。
二、按犯罪事實應依證據認定之，無證據不得認定犯罪事實；又
    不能證明被告犯罪者，應諭知無罪之判決，刑事訴訟法第15
    4 條第2 項、第301 條第1 項分別定有明文。次按事實之認
    定，應憑證據，如未能發現相當證據，或證據不足以證明，
    自不能以推測或擬制之方法，以為裁判之基礎；又認定犯罪
    事實所憑之證據，雖不以直接證據為限，間接證據亦包括在
    內，然而無論直接或間接證據，其為訴訟上之證明，須於通
    常一般之人不致有所懷疑，而得確信其為真實之程度者，始
    得據為有罪之認定；再認定不利於被告之事實，須依積極證
    據，苟積極證據不足為不利於被告事實之認定時，即應為有
    利於被告之認定，更不必有何有利之證據，最高法院著有40
    年台上字第86號判例、76年台上字第4986號判例及30年上字
    第816 號判例，可資參照。
三、按被告以外之人於偵查中向檢察官所為之陳述，除顯有不可
    信之情況外，得為證據，刑事訴訟法第159 條之1 第2 項定
    有明文，本件各該證人於偵查中經具結向檢察官所為之陳述
    ，雖屬傳聞證據，惟現階段刑事訴訟法規定，檢察官代表國
    家偵查犯罪、實施公訴，依法有訊問被告、證人及鑑定人之
    權，實務運作時，檢察官於偵查中向被告以外之人所取得之
    陳述，原則上均能遵守法律規定，不致違法取供，其可信度
    極高，且被告丙○○、甲○○、乙○○並未提出有何顯不可
    信之情形，是各該證人偵查中經具結之證言，自得為證據。
    次按傳聞法則之重要理論依據，在於傳聞證據未經當事人之
    反對詰問予以核實，乃予排斥，惟若當事人已放棄對原供述
    人之反對詰問權，於法院審判時表明同意該等傳聞證據可作
    為證據，基於證據資料愈豐富，愈有助於真實發現之理念，
    並貫徹刑事訴訟法修法加重當事人進行主義之精神，確認
    當事人對於證據能力有處分權之制度，傳聞證據經當事人同
    意作為證據，法院認為適當者，亦得為證據。本件當事人已
    表示對於除上所述之其餘全案卷證所存證據（含供述及非供
    述證據）均同意有證據能力，本院復斟酌該等證據並非非法
    取得，亦無證明力明顯過低之情形，以之作為證據，應屬適
    當，是依刑法訴訟法第159 條之5 第1 項規定，應認該等證
    據均得採為證據。
四、公訴意旨認被告丙○○、甲○○、乙○○涉犯上開犯行，係
    以被告丙○○、甲○○、乙○○之供述，及本工程土石運送
    處理證明文件、工程契約書；剩餘土方處理計畫書等，為其
    依據。訊據被告丙○○、甲○○、乙○○均堅決否認有為公
    訴意旨所指之竊盜犯行，被告丙○○辯稱：伊向協裕興公司
    購買本工程土方，伊有交代司機要先將土石載至豊圳土資場
    ，再載往紅毛港等語；被告甲○○、乙○○則辯稱：渠等係
    受雇丙○○載運土石，為了多跑幾趟，才將土石由工地直接
    載往紅毛港等語。經查：
  (一)本工程係交通部公路總局第三區養護工程處（下稱第三養工
    處）發包，由協裕興公司承包，協裕興公司將本工程之剩餘
    土石方交由被告丙○○處理，本工程之剩餘土石依約應載運
    至豊圳土資場等情，業據被告丙○○供明在卷，核與證人即
    協裕興公司工地負責人鄭慶堂於警詢時；證人即豊圳土資場
    負責人林清煇於警詢時、本院審理時；證人即養工處工務員
    劉育欽於警詢時、偵查中所證之情相符，並有工程契約、剩
    餘土石方處理計畫書、豊圳有限公司簡易合約書（見警卷第
    77頁）、協裕興公司剩餘土石方處理簡易合約書（見警卷第
    78頁）等在卷足憑。而依交通部公路總局第三區養護工程處
    函覆稱：「... 查依據工程契約中『詳細價目表』第(十)項『
    土石方剩餘價值』固定單價為-50 元/m3 ，在工程契約中詳
    細價目表內扣減，該剩餘土石方承包商應依本工程之『剩餘
    土石方處理計畫書』運至核定之土資場處理，在可得之資訊
    顯示，該處理後之剩餘土石方最終之所有權，應屬於土資場
    」有該處99年3 月2 日三工養字第0991001935號函附卷可稽
    （見本院卷第36頁），又觀諸本工程之工程契約、工程詳細
    價目表、施工補充條款、投標須知及施工說明書就本工程所
    生之剩餘土石方之所有權並未有任何約定等情，亦有上開文
    件可稽（均見工程契約），是發包單位第三養工處就本工程
    所生之剩餘土石方，自無保留所有權之意，應堪認定。
  (二)再者，「本工程剩餘土石方處理後為有用資源，故於發包工
    作費中固定扣減每立方公尺50元，另『餘方處理《含水土保
    持》』編列每立方公尺256 元部分，係依據本工程『施工預
    算書』中單價分析表，該項目分析結果，其所需費用包含運
    費、棄土區費用、施工運輸道路及便道維護為戶費用和工具
    損耗等項目之總和單價」有第三養工處上開函及單價分析表
    在卷足憑（見本院卷第39頁），而本工程就剩餘土石方（餘
    方）既編列每立方公尺256 元之費用，以供【處理】之用，
    則依照根據廢棄物清理法第36條第2 項授權制定之「事業廢
    棄物貯存清除處理方法及設施標準」第2 條第1 款至第3款
    規定，所謂「處理」係指：中間處理：指事業廢棄物在最
    終處置前，以物理、化學、生物、熱處理或其他處理方法，
    改變其物理、化學、生物特性或成分，達成分離、減積、去
    毒、固化或安定之行為；最終處置：指衛生掩埋、封閉掩
    埋、安定掩埋或海洋棄置事業廢棄物之行為；再利用：指
    事業機構產生之事業廢棄物自行、販賣、轉讓或委託做為原
    料、材料、燃料、填土或其他經中央目的事業主管機關認定
    之用途行為，是此之【處理】即包括法律上之處理（販賣、
    轉讓）及事實上之處理（加工利用），因而協裕興公司自有
    權處理本工程之剩餘土石方，當然包括出售在內。
  (三)本工程之剩餘土石方係被告丙○○以樹橋工程行（負責人為
    被告丙○○之父梁新鴻）之名向協裕興公司購買等情，業據
    被告丙○○供明在卷，核與證人鄭慶堂於警詢時證稱：土方
    有與丙○○打契約，都是丙○○處理，伊也都交代他處理等
    語（見警卷第2 頁反面、第5 頁反面）；證人梁新鴻於本院
    審理時結證稱：樹橋工程行是丙○○在處理，伊不知道丙○○有跟別人簽契約買土方，伊只是掛名的，公司實際運作都
    是丙○○在處理，伊有同意他處理等語（見本院卷第55 頁
    ）相符，並有簡易合約書、樹橋工程行之營利事業登記證等
    在卷足憑（見本院卷第34、63頁），則被告丙○○所辯其向
    協裕興公司購買本工程土方等語，即非無據。且證人林清煇
    於本院審理時結證稱：伊是豊圳土資場的公司負責人，本工
    程的剩餘土方處理是交由豊圳土資場堆置，伊知道土方是丙○○向協裕興公司購得，伊同意土方可以轉運，但是土方必
    須進到豊圳土資場才可以轉運出去，縣政府只管土方的進場
    ，不管土方的流向，渠等收到丙○○的通知就同意本工程的
    司機轉運出去，如果丙○○沒有交代，那渠等就把土方卸下
    來堆置在場內，豊圳土資場是堆置處所，但是本工程剩餘土
    方不歸豊圳土資場所有等語（見本院卷第54、55頁），顯見
    豊圳土資場就本工程所生之剩餘土石方，亦無主張所有權。
    至本工程之剩餘土石方依約應載運至豊圳土資場等情，雖有
    工程契約、剩餘土石方處理計畫書在卷足憑，惟工程剩餘土
    石方須載運堆置在合法土資場，係為管制工程剩餘土石方流
    向而設，並非限制協裕興公司就可再利用之土方資源不得為
    任何合法之處分，參諸證人林清煇之上開證述，難認豊圳土
    資場取得本工程之剩餘土石方之所有權，第三養工處上開回
    函之見解自與事實不符。
五、綜上所述，本工程之剩餘土石方係被告丙○○向協裕興公司
    購買，被告丙○○自有上開土石方之所有權，至被告丙○○
    所僱請之被告甲○○、乙○○雖未將本工程之剩餘土石方載
    運至豊圳土資場，而直接自工地載運至紅毛港，惟此僅違反
    本工程契約及就剩餘土石方之行政管制規定，當不影響被告
    丙○○就本工程之剩餘土石方之所有權，是公訴意旨所憑之
    證據，尚難證明被告丙○○、甲○○、乙○○果有為被訴之
    竊盜犯行，依法當不得遽為不利於被告丙○○、甲○○、乙○○之認定。此外，復查無其他積極證據足供證明被告丙○○、甲○○、乙○○確有公訴意旨所指之犯行，要屬不能證
    明渠等犯罪，揆諸前揭說明，自應為無罪之諭知。
據上論斷，應依刑事訴訟法第301條第1項，判決如主文。
本案經檢察官任亭到庭執行職務。
中    華    民    國    99    年    3     月    24    日
                  刑事第五庭    法  官  林家聖
以上正本證明與原本無異。
如不服本判決應於收受判決後10日內向本院提出上訴書狀，並應
敘述具體理由；其未敘述上訴理由者，應於上訴期間屆滿後20日
內向本院補提理由書（均須按他造當事人之人數附繕本）「切勿
逕送上級法院」。
中    華    民    國    99    年    3     月    24    日
                                書記官  邱郁芸

司法院資訊處製作；財團法人民間司法改革基金會備份。
